臺灣高等法院交通事件裁定　　　　　　 94年度交抗字第201號
抗　告　人
即受處分人　盈順貨運有限公司
代　表　人　甲○○
上列抗告人因違反道路交通管理處罰條例案件，不服臺灣士林地
方法院，中華民國94年2月5日所為裁定（93年度交聲字第1681號
），提起抗告，本院裁定如下：
    主  文
抗告駁回。
    理  由
一、本件受處分人所有之車牌609－GC號車於93年11月3日7時6分
    ，在國道1號道路南下25公里處，經內政部警政署國道公路
    警察局第一警察隊執勤員警以第Z00000000號通知單舉發「
    該車載運泥土經會同司機過磅核重35公噸、總重73.2公噸、
    超重38.2公噸」之違規，依道路交通管理處罰條例第29條之
    2第3項之規定裁處異議人205,000元等語。受處分人不服，
    以：司機並未要求至何處過磅，若要使民眾信服，請將609
    －GC、36－JQ裝相同高度泥土重新磅過，車輛也不可能裝至
    73.2噸。又雖然有超載，但也不至於超出重量那麼多，且因
    泥土之重量難以測試是否超載，各工地也不可能有地磅，那
    業者也十分頭痛，請警員注意地磅是否準確性云云聲明異議
    。原審以本件受處分人所有之前揭營業貨運曳引車之違規事
    實明確，原處分機關以異議人前開營業貨運曳引車超載38.2
    公噸，依道路交通管理處罰條例第29條之2第3項之規定，裁
    處異議人罰鍰205,000元與法雖無不合，然原處分漏未依道
    路交通管理處罰條例第29條之2第1項之規定記汽車違規紀錄
    1次，則有違誤之處依道路交通案件處理辦法第20條前段之
    規定撤銷原處分，並依法自為裁定盈順貨運有限公司汽車所
    有人，汽車裝載貨物超過核定之總重量，處新臺幣貳拾萬伍
    仟元，並記汽車違規紀錄壹次。
二、抗告意旨略以：抗告人所有之營業半拖車，貨廂內框長830
    公分、寬243公分、高60公分，以此容積夠裝載多少砂石自
    得依法測出，即令裝載超量亦不致有原處分所稱之超重38.2
    公噸之情形發生。然原審根本不採信抗告人意見，（不）直
    接依此實測涉案車輛之可能載重量，僅一味偏採員警與地磅
    廠之陳述，認定抗告人確有原處分所指之違規情形，實難令
    人甘服。又員警查獲時，附近即有具公信力之公設地磅廠可
    供檢測車輛載重情形，竟捨此不為，卻要抗告人逕去私人地
    磅廠測重，其中似有蹊蹺乎！為此，請求撤銷原裁定，更為
    適法之裁定云云。
三、按汽車裝載貨物超過核定之總重量、總聯結重量者，處汽車
    所有人罰鍰，並記汽車違規紀錄一次，道路交通管理處罰條
    例第29條之2第1項定有明文；又有前項之情形，應責令改正
    或當場禁止通行，並處新臺幣（下同）10,000元罰鍰，超載
    逾30公噸者，以總超載部分，每1公噸加罰5,000元，（未滿
    1公噸以1公噸計算），同條例第29條之2第3項亦定有明文。
四、經查：
（一）本件抗告人所有車牌609-GC號營業貨運曳引車，於93年11
      月03日七時六分，在國道 1號道路南下25公里處，經警會
      同司機馮天華至五股私人地磅廠過磅，顯示載運超重38.2
      公噸，因而為警當場以違反道路交通管理處罰條例第29條
      之2第3項規定摯單舉發等情，此為抗告人所不否認，原審
      訊據司機馮天華亦坦承：當時有注視磅秤，並於舉發單上
      簽名等語，並有內政部警政署國道公路警察局 Z00000000
      號舉發通知單影本、五股地磅廠重量單影本各乙份在卷可
      稽，是抗告人所有上開營業貨運曳引車確有於上揭時地載
      運超重38.2公噸之事實，堪予認定。
（二）抗告意旨雖以，據該營業貨運曳引車行照所示，貨廂內框
      長830公分、寬243公分、高60公分，以此容積即令裝載超
      量亦不致有超重38.2公噸之情形發生云云，司機馮天華事
      後於原審審理中亦復質疑五股地磅廠磅秤之準確性。惟按
      道路交通管理處罰條例第29條之2第3項規定既係規範汽車
      裝載貨物超過核定重量之違規行為，而非規範裝載貨物超
      過規定之長度、寬度、高度之違規行為，且裝載物之內容
      、質量、密度均足影響於裝載重量，非僅裝載容積一因素
      而已。本件既於案發當日，經警會同司機馮天華共同過磅
      ，而五股私人地磅廠之地磅並無故障等情，亦經該廠負責
      人潘吉祥於原審中證述甚詳，並提出當日使用同一地磅之
      其他買賣廢五金資料，證明該地磅並無問題，且稱如地磅
      有問題是會越磅越輕，不會越磅越重等語明確。再參之證
      人即查獲員警高岳邦忠於原審時所證陳：「伊當時看到那
      台車的輪胎根本壓的扁扁的，根本走不動了，伊是以磅秤
      為準，不可能自己亂開單，磅秤出來就是這麼重」等語（
      見原審卷第18頁），其與抗告人並無仇怨，自無設詞誣陷
      ，使自身觸犯偽證重罪之必要。且證人潘吉祥亦證稱：「
      ... 我們那邊下去，還有一家別人經營的地磅，如果當天
      真的有問題，可以再到另一家去磅秤」，茍舉發單上所載
      超重數據不實，則隨同在側注視過磅之司機馮天華豈能當
      場簽名，不要求另行前往他處再磅？是抗告人上開辯解暨
      司機馮天華於原審翻卸之詞均無可採。
（三）至抗告意旨另指查獲時，附近即有具公信力之公設地磅廠
      可供檢測車輛載重情形，員警竟捨此不為，卻要抗告人逕
      去私人地磅廠測重，其中似有蹊蹺云云。然查，現有法令
      並未限制僅能以公有地磅秤量車重，且據證人高岳邦忠於
      原審中證稱：因當天違規人表示無法至林口公設的磅秤，
      遂至五股的私人磅秤，因為只要當事人同意，即可到私人
      的磅秤磅重，且如至林口公有的磅秤，除開具違規單外，
      過重部分要分裝，超載部分要拿下來，私人磅秤則僅開單
      即可讓其離開，本件因已下交流道，為便民故至私人地磅
      秤量等語（見原審卷第17頁），且該五股私人地磅廠之地
      磅並無故障乙節已如前述，則抗告人前開車輛裝載超重之
      犯行亦不因係私有或公有地磅而異，抗告人前開臆測所指
      ，委無可採。
（四）綜上所述，本件抗告人所有之前揭營業貨運曳引車之違規
      事實明確，原審裁定駁回異議，經核並無不合，本件抗告
      為無理由，應予駁回。
五、據上論結，應依道路交通案件處理辦法第26條，刑事訴訟法
    第412條，裁定如主文。
中　　華　　民　　國　　94　　年　　3 　　月　　31  　日
                  交通法庭審判長法　官  溫耀源
　　　　　　　　　　　　　　　　法  官  周政達
　　　　　　　　　　　　　　　　法  官  邱同印
以上正本證明與原本無異。
不得再抗告。
          　　　　　　　　　  　書記官  莊昭樹
中　　華　　民　　國　　94　　年　　3 　　月　　31　　日
